最高法院刑事判決　　　　　　　九十四年度台非字第二五一號
　　上　訴　人　最高法院檢察署檢察總長
　　被　　　告　甲○○
　　　　　　　　　　　　51號.
　　　　　　　　　　　（現於國立台灣大學附設醫院雲林分院
　　　　　　　　　　　　執行監護處分中）
上列上訴人因被告公共危險等罪案件，對於台灣雲林地方法院中
華民國九十三年十一月十七日第二審確定判決（九十二年度交簡
上字第二七號，聲請簡易判決處刑案號：台灣雲林地方法院檢察
署九十二年度偵字第二○一二號），認為違法，提起非常上訴，
本院判決如下：
    主  文
原判決撤銷。
甲○○因過失傷害人，處拘役參拾日，如易科罰金，以參佰元折
算壹日；又駕駛動力交通工具肇事，致人傷而逃逸，處有期徒刑
參月，如易科罰金，以參佰元折算壹日；並應於上開刑之執行完
畢後，令入相當處所，施以監護貳年。
    理  由
非常上訴理由稱：「按判決不適用法則或適用不當者，為違背法
令，刑事訴訟法第三百七十八條定有明文；又因精神耗弱而減輕
其刑者，得於刑之執行完畢後，令入相當處所，施以監護；監護
處分期間為三年以下。刑法第八十七條第二項、第三項分別定有
明文。本件原判決既認被告甲○○因精神耗弱而減輕其刑，並於
主文宣告甲○○於上開刑之執行完畢後，令入相當處所，施以監
護。惟並未依法併為具體宣告該監護處分之期間，自有判決適用
法則不當之違背法令，案經確定，爰依刑事訴訟法第四百四十一
條、第四百四十三條提起非常上訴，以資糾正。本件被告已於民
國九十四年七月二十五日執行上開有期徒刑及拘役完畢，並送國
立台灣大學附設醫院雲林分院執行監護處分，附此敘明。」等語
。
本院按：依刑法第八十七條第二項、第三項之規定，因精神耗弱
而減輕其刑者，得諭知於刑之執行完畢或赦免後，令入相當處所
，施以監護之處分，其期間為三年以下；又執行監護處分期間未
終了前，認無繼續執行之必要者，法院得免其處分之執行，如認
為有延長之必要者，法院得就法定期間之範圍內，酌量延長之，
同法第九十七條規定甚明；有罪之判決書，如諭知保安處分者，
並應記載其處分及期間，為刑事訴訟法第三百零九條第六款所明
定。從而依刑法第八十七條第二項因精神耗弱而減輕其刑並諭知
監護處分者，法院自應在三年以下之法定期間範圍內，酌定監護
處分之期間，以為執行之依據，始為適法。查原判決認定被告甲
○○精神耗弱，於九十二年四月十三日下午，駕駛車號ＲＷ－五
五九三號自小客車，沿雲林縣水林鄉雲一四八號公路由西往東方
向行駛，於同日下午三時五十分許，行經雲林縣水林鄉○○段雲
一五三號與雲一四八號公路之無號誌交岔路口處時，原應注意車
前狀況，並隨時採取必要之安全措施，及汽車行經無號誌之交岔
路口，應減速慢行，作隨時停車之準備，且依當時天氣晴朗、路
面乾燥、無缺陷、視距良好等客觀環境，並無不能注意之情形，
竟疏未注意車前狀況及減速慢行，貿然穿越該交岔路口，適有吳
金林騎乘車號ＸＯＦ－七六八號重機車，搭載其妻葉莉珠，沿雲
一五三號公路由北往南方向駛來，亦疏未注意車前狀況及減速慢
行，即穿越該交岔路口，致甲○○所駕駛之自小客車與吳金林騎
乘之機車發生碰撞，造成吳金林人車倒地，吳金林因而受有腹部
挫傷、內出血、胸部挫傷、右肋骨骨折、右鎖骨、右肱骨骨折、
右股骨開放性骨折、低血容積休克等傷害，葉莉珠受有胸部挫傷
、左第四肋骨骨折等傷害。詎甲○○於肇事後，未下車查看並救
助傷患，旋即駕駛上述自小客車逃離現場。經警於翌日下午三時
二十分許，在雲林縣口湖鄉○○村○○路五一號循線查獲。被告
所為，係犯刑法第二百八十四條第一項前段之過失傷害罪、第一
百八十五條之四之駕駛動力交通工具肇事，致人傷而逃逸罪；又
被告係因精神耗弱而減輕其刑，其臨床診斷為精神分裂症及中度
至重度智能不足，認知功能及處理事務之能力，明顯受損，且對
週遭環境刺激和訊息之掌握較常人差，無法審慎注意，因認其確
有持續接受積極之精神治療之必要，以防止類似事件之發生，應
於刑之執行完畢後，將被告令入相當處所，施以監護，依刑法第
八十七條第二項之規定，並諭知應於上開宣告刑執行完畢後，令
入相當處所施以監護等情，固非無見。惟依刑法第八十七條第二
項因精神耗弱而減輕其刑，諭知監護處分者，其處分期間為三年
以下，同條第三項規定甚明，法院自應在此範圍內，酌定監護處
分之期間，以為執行之依據，已如前述，乃原判決主文並未具體
諭知監護期間，致監護處分之執行，處於未確定之狀態，揆之上
開說明，自屬違法。案經確定，非常上訴意旨執以指摘，洵有理
由，因原判決未具體諭知監護處分期間自屬不利於被告，應由本
院將原判決撤銷，另行判決如主文第二項所示，以資糾正。
據上論結，應依刑事訴訟法第四百四十七條第一項第一款但書，
刑法第二百八十四條第一項前段、第一百八十五條之四、第十九
條第二項、第八十七條第二項、第三項，判決如主文。
中　　華　　民　　國　九十四　年　十一　　月　十七　　日
                      最高法院刑事第八庭
                          審判長法官  呂　潮　澤
                                法官  吳　昆　仁
                                法官  孫　增　同
                                法官  趙　文　淵
                                法官  吳　　　燦
      本件正本證明與原本無異
                                      書  記  官
中　　華　　民　　國　九十四　年　十一　　月　二十三　日
                                                Ｒ
附錄本案論罪科刑法條
刑法第二百八十四條第一項
因過失傷害人者，處六月以下有期徒刑、拘役或五百元以下罰金
，致重傷者，處一年以下有期徒刑、拘役或五百元以下罰金。
刑法第一百八十五條之四
駕駛動力交通工具肇事，致人死傷而逃逸者，處六月以上五年以
下有期徒刑。
